【裁判字號】    95,上訴,3491
【裁判日期】    951031
【裁判案由】    兒童及少年性交易防制條例等
【裁判全文】
臺灣高等法院刑事判決                95年度上訴字第3491號
上  訴  人  臺灣臺北地方法院檢察署檢察官
被      告  甲○○
上列上訴人因被告違反兒童及少年性交易防制條例等案件，不服
臺灣臺北地方法院94年度訴字第174號，中華民國95年7月3日第
一審判決（起訴案號：臺灣臺北地方法院檢察署93年度偵字第20
154號），提起上訴，本院判決如下：
    主  文
原判決關於甲○○部分撤銷，發回臺灣臺北地方法院。
    理  由
一、按依本編所為之科刑判決，不得上訴。但有第455條之4第1
    項第1款、第2款、第4款、第6款（即被告有其他較重之裁判
    上一罪之犯罪事實者）、第7款所定情形之一，或協商判決
    違反同條第2項之規定者，不在此限。對於前項但書之上訴
    ，第二審法院之調查以上訴理由所指摘之事項為限。第二審
    法院認為上訴有理由者，應將原審判決撤銷，將案件發回第
    一審法院依判決前之程序更為審判。刑事訴訟法第455條之
    10定有明文。
二、「協商之案件，被告表示所願受科之刑逾有期徒刑六月，且
    未受緩刑宣告，其未選任辯護人者，法院應指定公設辯護人
    或律師為辯護人，協助進行協商。辯護人於協商程序，得就
    協商事項陳述事實上及法律上之意見。但不得與被告明示之
    協商意見相反」，「有下列情形之一者，法院不得為協商判
    決：一、有前條第2項之撤銷合意或撤回協商聲請者。二、
    被告協商之意思非出於自由意志者。三、協商之合意顯有不
    當或顯失公平者。四、被告所犯之罪非第455條之2第1項所
    定得以聲請協商判決者。五、法院認定之事實顯與協商合意
    之事實不符者。六、被告有其他較重之裁判上一罪之犯罪事
    實者。七、法院認應諭知免刑或免訴、不受理者。除有前項
    所定情形之一者外，法院應不經言詞辯論，於協商合意範圍
    內為判決。法院為協商判決所科之刑，以宣告緩刑、二年以
    下有期徒刑、拘役或罰金為限」，刑事訴訟法第455條之5、
    第455條之4第1項、第2項，分別定有明文。
三、經查，本件原審依據刑事訴訟法第七編之一之規定對上訴人
    即被告甲○○以協商程序而為判決如附件，固非無見，然查
    ：(一)、本件被告所犯兒童及少年性交易防制條例罪，經原
審
    依檢察官之聲請為協商判決，依第455條之4第2項之規定，
    法院應不經言詞辯論，於協商合意範圍內為判決。然原審卻
    於95年6月19日行言詞辯論，而與前述「法院應不經言詞辯
    論」之規定不合。(二)、按檢察官當庭變更起訴法庭，法院
以
    檢察官變更之起訴法條論罪，是否需再論變更起訴法條，已
    非無疑，縱以原審判決記載：「二、核被告甲○○所為，係
    犯刑法第231條第1項之媒介使人為性交罪、兒童及少年性交
    易防制條例第23條第1項之引誘未滿18歲之人為性交易罪。
    公訴意旨認被告甲○○所為應依刑法第231條第1項、第2項
    之常業媒介使人為性交罪、臺灣地區與大陸地區人民關係條
    例第83條之非法僱用大陸地區人民工作罪處斷，惟查，被告
    供陳其於行為當時係以餐廳工作為業（見本院95年6月19日
    審判筆錄），則被告並非以媒介性交為常業，公訴意旨所認
    尚有未洽，公訴人並當庭變更起訴法條為刑法第231條第1項
    之媒介他人為性交罪並刪除臺灣地區及大陸地區人民關係條
    例第83條，此與起訴社會基本事實相同，爰依法變更起訴法
    條，併予敘明」等詞為正確，則原審判決之所引法條，亦應
    有刑事訴訟法第300條，然原審判決漏未論列。(三)、本件如
    係行協商判決，對此判決除有刑事訴訟法第455條之10第1項
    5之規定以外，檢察官與被告均不得上訴，但原判決第六頁
    第4行，卻僅記載被告不得上訴。(四)、科刑之判決書，須將
    認定之犯罪事實詳記於事實欄，然後於理由內逐一說明其憑
    以認定之證據，使事實與理由兩相一致，方為合法。倘事實
    欄已有敘及，而理由內未加說明，是為理由不備。理由已加
    說明，而事實欄無此記載，則理由失其依據，均足構成撤銷
    之原因（54年台上字第1980號判例），原判決第2頁第12行
    ，事實欄記載「其餘由甲○○取得，並以之為常業」，但理
    由欄卻認為被告甲○○：「供陳其於行為當時係以餐廳工作
    為業（見本院95年6月19日審判筆錄），則被告並非以媒介
    性交為常業」，認為被告甲○○所為，係犯刑法第231條第1
    項之媒介使人為性交罪、兒童及少年性交易防制條例第23條
    第1項之引誘未滿18歲之人為性交易罪，即有事實與理由欄
    矛盾之違誤。
四、原審法院未注意及此，仍進行言詞辯論，依檢察官與被告甲
    ○○之協商程序而為科刑判決，自有違反刑事訴訟法第455
    條之4第2項情形，且判決之事實欄與理由欄之記載不符，亦
    構成撤銷之事由，則檢察官提起上訴執以指摘原判決關於被
    告甲○○部分不當，為有理由，應由本院將原判決關於甲○
    ○部分撤銷，並將原判決關於甲○○部分發回第一審法院臺
    灣臺北地方法院依判決前之程序更為審判，以期適法。
據上論斷，應依刑事訴訟法第455條之10第3項，判決如主文。
本案經檢察官劉文水到庭執行職務。
中    華    民    國    95    年    10    月    31   日
                  刑事第十二庭  審判長法  官  蔡永昌
                                      法  官  陳榮和
                                      法  官  施俊堯
以上正本證明與原本無異。
不得上訴。
                                      書記官  陳彥蕖
中    華    民    國    95    年    10    月    31    日
附件
臺灣臺北地方法院刑事判決        94年度訴字第174號
公訴人臺灣臺北地方法院檢察署檢察官
被  告      甲○○
            戴陳圓
共      同
選任辯護人  李曉平律師
上列被告等因兒童及少年性交易防制條例等案件，經檢察官提起
公訴（93年度偵字第20154號），經訊問被告後，被告於準備程
序進行中就被訴事實為有罪之陳述，本院合議庭裁定由受命法官
獨任進行簡式審判程序，判決如下：
    主  文
甲○○連續引誘未滿18歲之人為性交易，處有期徒刑壹年陸月，
緩刑參年。扣案行動電話0000000000號、0000000000號、000000
0000號、0000000000號、0000000000號及不詳號碼（均含SI M卡
）各壹支、SIM卡0000000000號、0000000000號及0000000000 號
各壹張、名片陸張、帳冊參本、潤滑劑瓶、KY潤滑劑壹條、保
險套貳佰伍拾捌個及新臺幣參仟元均沒收。
戴陳圓連續意圖使女子與他人為性交之行為，而媒介以營利，處
有期徒刑陸月，如易科罰金，以銀元參佰元即新台幣玖佰元折算
壹日。扣案行動電話0000000000號、0000000000號、0000000000
號、0000000000號、0000000000號及不詳號碼（均含SIM卡）各
壹支、SIM卡00000000 00號、0000000000號及0000000000號各壹
張、名片陸張、帳冊參本、潤滑劑參瓶、KY潤滑劑壹條、保險套
貳佰伍拾捌個及新臺幣參仟元均沒收。
    事  實
一、戴陳圓前曾因妨害風化案件，經法院判處有期徒刑3月，緩
    刑2年確定（非累犯）。甲○○基於意圖使女子與不特定男
    客為性交易行為而媒介以營利及引誘未滿18歲之女子為性交
    之概括犯意，自民國93年6月間起，承租臺北市中山區○○
    ○路巷9號3樓25室、臺北市中山區○○○路259巷9號4樓、
    臺北市中山區○○○路259巷9號4樓30室、臺北市○○區○
    ○路88號8樓之4作為應召站，非法僱用未滿18歲之少女A1及
    劉春榮、薛華玉作為應召女郎，與不特定男客從事性交易之
    非法工作，每次交易代價新台幣（下同）2,300元至3,000元
    ，其中1,300元由A1、劉春榮、薛華玉分得，其餘由甲○○
    取得，並以之為常業；戴陳圓係設於臺北市○○區○○路88
    號旁某檳榔攤之負責人，自93年8月間起，以檳榔攤作為賣
    淫洽詢據點，引領、安排男客至應召站從事性交易，每次抽
    頭500至800元；嗣於93年11月12日21時30分許，在臺北市○
    ○區○○路88號旁，戴陳圓正欲媒介邱英詔、蔡尚霖時為警
    查獲，並扣得行動電話號碼000000 0000號、0000000000號
    （均含SIM卡）、名片6張，於同日21時40分許，在臺北市中
    山區○○○路259巷口，查獲甲○○，並在臺北市中山區○
    ○○路259巷9號3樓25室，查獲黃勝煌與A1正欲從事性交易
    ，並扣得帳冊2本、潤滑劑1瓶、保險套72個、行動電話號碼
    0000000000號、行動電話1支（均含SIM卡），於同日21時50
    分許，在臺北市中山區○○○路259巷9號4樓，查獲劉春榮
    與潘偉漢已性交易完成，並扣得0000 000000號SIM卡、KY潤
    滑劑1條、3000元、保險套168個，於同日23時許，在臺北市
    中山區○○○路259巷9號4樓30室，查獲張晃銘正欲與薛華
    玉從事性交易，並扣得行動電話號碼0000000000SIM卡、000
    0000000SIM卡、保險套18個、潤滑劑1瓶，在臺北市中山區
    ○○○路259巷9號4樓33室扣得帳冊1本，行動電話號碼0000
    000000號、0000000000號（均含SIM卡），始知上情。
二、案經臺北市政府警察局中山分局報請臺灣臺北地方法院檢察
    署檢察官偵查起訴，本院經訊問甲○○及戴陳圓後，甲○○
    及戴陳圓於準備程序進行中就被訴事實為有罪之陳述，本院
    合議庭裁定由受命法官獨任進行簡式審判程序審理。
    理  由
一、訊據被告甲○○、戴陳圓對前揭犯罪事實均坦承不諱，核與
    證人劉春榮、A1、薛華玉、潘偉漢、黃勝煌、張晃銘、邱英
    詔、蔡尚霖證述之情節大致相符，並有行動電話0000000000
    號、0000000000號、0000000000號、0000000000號、000000
    0000號及不詳號碼（均含SIM卡）各1支、SIM卡0000000000
    號、0000000000號及0000000000號各1張、名片6張、帳冊3
    本、潤滑劑3瓶、KY潤滑劑1條、保險套258個、3,000元等扣
    案可資佐證，足認被告之自白確與事實相符，本件事證明確
    ，被告犯行均堪認定，應依法論科。
二、核被告甲○○所為，係犯刑法第231條第1項之媒介使人為性
    交罪、兒童及少年性交易防制條例第23條第1項之引誘未滿
    18歲之人為性交易罪。公訴意旨認被告甲○○所為應依刑法
    第231條第1項、第2項之常業媒介使人為性交罪、臺灣地區
    與大陸地區人民關係條例第83條之非法僱用大陸地區人民工
    作罪處斷，惟查，被告供陳其於行為當時係以餐廳工作為業
    （見本院95年6月19日審判筆錄），則被告並非以媒介性交
    為常業，公訴意旨所認尚有未洽，公訴人並當庭變更起訴法
    條為刑法第231條第1項之媒介他人為性交罪並刪除臺灣地區
    及大陸地區人民關係條例第83條，此與起訴社會基本事實相
    同，爰依法變更起訴法條，併予敘明。核被告戴陳圓所為，
    係犯刑法第231條第1項之媒介使人為性交罪。又按行為後法
    律有變更者，適用行為時之法律。但行為後之法律有利於行
    為人者，適用最有利於行為人之法律，刑法第2條第1項定有
    明文。查被告等行為後，94年1月7日修正公布之刑法，自95
    年7月1日施行，修正後之刑法刪除第56條關於連續犯之規定
    ，則被告之犯行，因行為後新法業已刪除連續犯之規定，此
    刪除雖非犯罪構成要件之變更，但顯已影響行為人刑罰之法
    律效果，自屬法律有變更，依新法第2條第1項規定，比較新
    、舊法結果，仍應適用較有利於被告之行為時法律即舊法論
    以連續犯（最高法院95年第8次刑事庭會議決議參照）。被
    告甲○○先後多次媒介使人為性交及多次引誘未滿18歲之人
    為性交易犯行，及被告戴陳圓多次媒介使人為性交犯行，均
    時間緊接、方法相近、觸犯構成要件相同之罪名，顯均係基
    於概括犯意，均應依修正前刑法第56條連續犯之規定論以一
    罪，並依法加重其刑。再查被告等行為後，94年1月7日修正
    公布之刑法，自95年7月1日施行，修正後之刑法刪除第55條
    關於牽連犯之規定，被告甲○○所犯上開兩罪間，具有牽連
    犯之關係，依修正前即行為時之規定，應從一重之罪處斷；
    依修正後之刑法既已刪除牽連犯之規定，則所犯上述各罪應
    依數罪併罰之規定分論併罰。比較新舊法之規定，修正後之
    規定並非較有利於被告，依刑法第2條第1項之規定，應適用
    行為時之法律，即適用修正前刑法第55條牽連犯之規定，從
    一重之連續引誘未滿18歲之人為性交易罪罪處斷。
三、被告甲○○及戴陳圓於本院行準備程序時，與檢察官達成協
    議，向檢察官指定之勵馨文教基金會支付新台幣60萬元之金
    額，檢察官於本院訊問時，依被告等之請求，並向本院求刑
    如主文所示，核與被告向本院表示願受科刑之範圍相符，有
    本院95年2月13日準備程序筆錄附卷可按。爰審酌被告二人
    犯罪之動機、媒介之次數、目的、媒介以營利之手段對社會
    風氣所生不良影響、智識程度、所生危害及犯罪後均尚知坦
    認犯行、態度尚佳等一切情狀，分別量處如主文所示之刑，
    以資懲儆。而被告戴陳圓於犯罪時之刑法第41條第1項前段
    規定：「犯最重本刑為5年以下有期徒刑以下之刑之罪，而
    受6個月以下有期徒刑或拘役之宣告，因身體、教育、職業
    、家庭之關係或其他正當事由，執行顯有困難者，得以1元
    以上3元以下折算1日，易科罰金。」又被告戴陳圓行為時之
    易科罰金折算標準，修正前罰金罰鍰提高標準條例第2條前
    段（現已刪除）規定，就其原定數額提高為100倍折算1日，
    則本件被告戴陳圓行為時之易科罰金折算標準，應以銀元
    300元折算1日，經折算為新臺幣後，應以新臺幣900元折算
    為1日。惟94年1月7日修正公布，95年7月1日施行之刑法第
    41 條第1項前段則規定：「犯最重本刑為5年以下有期徒刑
    以下之刑之罪，而受6個月以下有期徒刑或拘役之宣告者，
    得以新臺幣1千元、2千元或3千元折算1日，易科罰金。」比
    較修正前後之易科罰金折算標準，以95年7月1日修正公布施
    行前之規定，較有利於被告戴陳圓，則應依刑法第2條第1項
    前段，適用修正前刑法第41條第1項前段規定，定其折算標
    準。末查被告甲○○行為後，刑法於94年1月7日第74條修正
    公佈，且於95年7月1日正式施行，規定：「I受2年以下有
    期徒刑、拘役或罰金之宣告，而有下列情形之一，認以暫不
    執行為適當者，得宣告2年以上5年以下之緩刑，其期間自裁
    判確定之日起算：一、未曾因故意犯罪受有期徒刑以上刑之
    宣告者。二、前因故意犯罪受有期徒刑以上刑之宣告，執行
    完畢或赦免後，5年以內未曾因故意犯罪受有期徒刑以上刑
    之宣告者。II緩刑宣告，得斟酌情形，命犯罪行為人為下列
    各款事項：一、向被害人道歉。二、立悔過書。三、向被害
    人支付相當數額之財產或非財產上之損害賠償。四、向公庫
    支付一定之金額。五、向指定之公益團體、地方自治團體或
    社區提供40小時以上240小時以下之義務勞務。六、完成戒
    癮治療、精神治療、心理輔導或其他適當之處遇措施。七、
    保護被害人安全之必要命令。八、預防再犯所為之必要命令
    。III前項情形，應附記於判決書內。Ⅳ第二項第三款、第四
    款得為民事強制執行名義。Ⅴ緩刑之效力不及於從刑與保安
    處分之宣告。」比較修正前後之緩刑規定，以95年7月1日修
    正公佈施行前之規定，較有利於被告甲○○，則應依刑法第
    2條第1項前段，適用修正前刑法第74條之規定。查被告甲○
    ○前未曾受有期徒刑以上刑之宣告，有臺灣高等法院被告全
    國前案紀錄表在卷可按，其因一時短於思慮，致觸犯本案犯
    行，經此次起訴審判後，當能知所警惕，信無再犯之虞，並
    審酌其犯罪動機、目的、手段、所生危害、犯罪後坦承犯行
    ，良好態度等一切情狀，且本院認為前開對其宣告之刑，以
    暫不執行為適當，爰於被告求刑之範圍宣告如主文所示之刑
    ，併宣告緩刑3年，用啟自新。另依刑事訴訟法第455條之10
    第1項之規定，被告對於本件不得上訴。
四、查被告行為後，刑法第38條已於94年2月2日修正公布，並於
    95年7月1日正式施行，其中第38條修正為：「I下列之物沒
    收之：一、違禁物。二、供犯罪所用或犯罪預備之物。三、
    因犯罪所生或所得之物。II前項第1款之物，不問屬於犯罪
    行為人與否，沒收之。III第1項第2款、第3款之物，以屬於
    犯罪行為人者為限，得沒收之。但有特別規定者，依其規定
    。」新舊法比較結果，依現行刑法第2條第1項之規定，應適
    用修正後之規定處斷。扣案行動電話0000000000號、000000
    0000號、0000000000號、0000000000號、0000000000號及不
    詳號碼（均含SIM卡）各1支、SIM卡0000000000號、0000000
    000號及0000000000號各1張、名片6張、帳冊3本、潤滑劑3
    瓶、KY潤滑劑1條及保險套258個部分，係屬被告等所有，且
    供犯罪所用之物，業據其供明在卷，依法宣告沒收。至扣案
    3,000元部份，係屬被告所有，且因犯罪所生或所得之物，
    亦據其供明在卷，依法宣告沒收。
五、被告二人所選認之辯護人經合法傳喚無正當理由不到庭，本
    院依法逕為審理判決。
六、據上論斷，應依刑事訴訟法第273條之1第1項、第299條第1
    項前段、第455條之2，兒童及少年性交易防制條例第23條第
    1項，刑法第2條第1項、第11條前段、第231條第1項、修正
    前刑法第55條後段、修正前刑法第56條、修正前刑法第41條
    第1項前段、第74條第1款，罰金罰鍰提高標準條例第1條前
    段、修正前罰金罰鍰提高標準條第2條，現行法規所定貨幣
    單位折算新台幣條例第2條，判決如主文。
本案經檢察官於知慶到庭執行職務。
中    華    民    國    95    年    7     月     3    日
                  刑事第十二庭  法  官  曾正龍
以上正本證明與原本無異。
如不服本判決應於送達後10日內向本院提出上訴狀。
                                書記官  彭自青
中    華    民    國    95    年    7     月     3    日
附錄本案論罪科刑法條全文：
刑法第231條
意圖使男女與他人為性交或猥褻之行為，而引誘、容留或媒介以
營利者，處5年以下有期徒刑，得併科10萬元以下罰金。以詐術
犯之者，亦同。
以犯前項之罪為常業者，處1年以上7年以下有期徒刑，得併科30
萬元以下罰金。
公務員包庇他人犯前2項之罪者，依各該項之規定加重其刑至二
分之一。
兒童及少年性交易防制條例第23條
引誘、容留、媒介、協助、或以他法，使未滿18歲之人為性交易
者，處1年以上7年以下有期徒刑，得併科新台幣100萬元以下罰
金。
意圖營利而犯前項之罪者，處3年以上10年以下有期徒刑，應併
科新台幣500萬元以罰金。
以犯前項之罪為常業者，處五年以上有期徒刑，應併科新台幣1
千萬元以下罰金。
收受、藏匿前三項被害人或使之隱避者，處1年以上7年以下有期
徒刑，得併科新台幣30萬元以下罰金。
為前項行為之媒介者，亦同。
第1項、第2項、第4項及第5項之未遂犯罰之。


司法院資訊處製作；財團法人民間司法改革基金會備份。
